【裁判字號】    90,上更(一),129
【裁判日期】    900411
【裁判案由】    違反槍砲彈藥刀械管制條例
【裁判全文】
臺灣高等法院刑事判決                          九十年度上更(一)字第一二九號
    上  訴  人  臺灣新竹地方法院檢察署檢察官
    上  訴  人
    即  被  告  甲○○
    選任辯護人  林思銘
                劉鴻濃
右上訴人因被告違反槍砲彈藥刀械管制條例案件，不服台灣新竹地方法院八十七年度
訴字第三二一號，中華民國八十七年九月十六日第一審判決（起訴案號：台灣新竹地
方法院檢察署八十七年度偵字第三一二０號），提起上訴，經判決後由最高法院發回
更審，本院判決如左：
    主  文
原判決撤銷。
甲○○未經許可，持有空氣槍，處有期徒刑拾月，併科罰金新臺幣貳拾萬元，如易服
勞役，以罰金總額與六個月之日數比例折算，緩刑貳年。扣案之空氣長槍壹枝（含二
氧化碳高壓鋼瓶壹支、小鋼珠玖粒，獲案時槍枝管制編號：0000000000號
）沒收之。
    事  實
一、甲○○於民國（下同）七十八年間，在新竹市○○街「勁」精品店，以新台幣一
    萬五千元之價格，購得經改造後具有殺傷力之空氣長槍乙枝（含二氧化碳高壓鋼
    瓶乙支、小鋼珠十數粒），即未經許可持有之，並將之放置於新竹市○○路一二
    九巷四三號租屋處；嗣於八十七年五月二十日中午十二時三十分許，經人檢舉有
    違反麻醉藥品管理條例之嫌疑，警方向臺灣新竹地方法院檢察署檢察官聲請核發
    搜索票，至上址搜索關於違反麻醉藥品管理條例案件之證據而未有所獲時，甲○
    ○當場向警員自首，並報繳其持有之上開長槍乙枝（含二氧化碳高壓鋼瓶乙支及
    剩餘之小鋼珠九粒）而接受裁判。
二、案經新竹市警察局第一分局移送臺灣新竹地方法院檢察署檢察官偵查起訴。
    理  由
一、右揭事實，業據上訴人即被告甲○○於警訊及檢察官偵查、本院審理時坦承不諱
    ，復有被告所有之上開空氣長槍乙枝（獲案時槍枝管制編號：00000000
    00號、含二氧化碳高壓鋼瓶乙支及剩餘之小鋼珠九粒）扣案在卷可憑，而扣案
    之上開壓縮空氣長槍乙枝及所附之二氧化碳高壓鋼瓶乙支、剩餘之小鋼珠九粒，
    經送往內政部警政署刑事警察局為槍彈測試，其每平方公分之動能為三六‧七八
    焦耳，而「殺傷力」之標準經該局及日本科學警察研究所之研究及測試結果，認
    在最具威力之適當距離，以彈丸可穿入人體皮肉層之動能為基準，彈丸單位面積
    動能達每平方公分二十焦耳時，足以穿入人體皮肉層、達每平方公分二十四焦耳
    時，足以穿入豬隻之皮肉層，本件扣案槍枝之測試值每平方公分高達三六‧七八
    焦耳，顯具有殺傷力無訛，此並有該局八十七年五月二十九日刑鑑字第三六四九
    七號鑑驗通知書、槍彈測試紀錄表各一紙在卷可稽，被告之自白與事實相符，本
    件事證已臻明確，被告犯行堪以認定。
二、被告犯罪時間延續至八十六年十一月二十四日之槍砲彈藥刀械管制條例修正後，
    核被告所為係犯槍砲彈藥刀械管制條例第八條第四項之未經許可持有空氣槍罪。
    又被告於員警經密報後依法持搜索票欲搜索違反麻醉藥品管理條例案件之相關證
    物而無所獲時，自己提供出上開空氣長槍報繳而願接受裁判乙情，經當日執行現
    場搜索勤務之新竹市警察局第一分局警員劉朝欽、莊純周二人於原審證述綦詳，
    復有臺灣新竹地方法院檢察署檢察官所開立、指定搜索「有關麻藥案之證物」搜
    索票一紙及搜索扣押證明筆錄等在卷可佐，其於犯罪未發覺前，向警察機關自首
    並接受裁判，所為已符合刑法第六十二條自首要件之規定，應依修正後之槍砲彈
    藥刀械管制條例第十八條第一項前段之特別規定減輕其刑。
三、原審予以論罪科刑固非無見，惟查依槍砲彈藥刀械管制條例第十九條第一項固規
    定：「犯第七條、第八條、第十條、第十一條、第十二條第一項至第三項、第十
    三條第一項至第三項之罪，經判處有期徒刑者，應於刑之執行完畢或赦免後，令
    入勞動場所強制工作，其期間為三年」。惟依司法院大法官會議釋字第四七一號
    解釋，認為槍砲彈藥刀械管制條例第十九條不問對行為人有無預防矯治其社會危
    險性之必要，一律宣付強制工作三年，限制其中不具社會危險性之受處分人之身
    體、自由部分，其所採措施與所欲達成預防矯治之目的及所需程度，不合憲法第
    二十三條所定之比例原則，應自該解釋公布之日起不予適用。查被告持有空氣槍
    ，僅供觀賞，顯難認其有必須預防矯治之社會危險性存在，是以本院認無宣告被
    告強制工作之必要，原審未予審酌有無必要，逕宣告強制工作三年，自有未合。
    檢察官提起上訴，以被告無悔改之心，指摘原判決諭知緩刑不當，經核雖無可採
    ，然被告上訴意旨以原審依修正後之槍砲彈藥刀械管制條例第十條第一項規定併
    宣告保安處分，指摘原判決不當，為有理由，自應由本院撤銷改判。爰審酌被告
    之品行、犯罪之動機、手段、所生之危害及犯罪後之態度等一切情狀，判處被告
    有期徒刑拾月，併科罰金新臺幣貳拾萬元，並諭知罰金如易服勞役，以罰金總額
    與六個月之日數比例折算，又被告素行良好，前未曾受有期刑以上刑之宣告，有
    台灣新竹地方法院被告全國前案紀錄表一紙在卷足憑（另參見台灣高等法院檢察
    署刑事資料中心前科查註紀錄表），被告持有之空氣槍，僅係供觀賞之用，殺傷
    力不大，被告經此起訴審判後應益知慎戒，信無再犯之虞，因認本案刑之宣告，
    以暫不執行為適當，爰併諭知緩刑貳年，用勵自新。扣案之空氣長槍乙枝（含二
    氧化碳高壓鋼瓶乙支及剩餘之小鋼珠九粒）係違禁物，併依刑法第三十八條第一
    項第一款之規定宣告沒收。
據上論斷，應依刑事訴訟法第三百六十九條第一項前段、第三百六十四條、第二百九
十九條第一項前段，槍砲彈藥刀械管制條例第八條第四項、第十八條第一項前段，刑
法第十一條、第四十二條第三項、第七十四條第一款、第三十八條第一項第一款，罰
金罰鍰提高標準條例第二條，判決如主文。
本案經檢察官沈世箴到庭執行職務。
中      華      民      國九十      年      四      月    十一    日
                              臺灣高等法院刑事第二十一庭
                                  審判長法  官  葉  騰  瑞
                                        法  官  江  國  華
                                        法  官  莊  明  彰
右正本證明與原本無異。
如不服本判決應於收受送達後十日內向本院提出上訴書狀，其未敘述上訴之理由者並
得於提起上訴後十日內向本院補提理由書（均須按他造當事人之人數附繕本）。
                                        書記官  廖  嫣  雯
中      華      民      國      九十      年      四      月    十二    日
附錄：本判決論罪科刑法條全文
槍砲彈藥刀械管制條例第八條
未經許可製造、販賣或運輸鋼筆槍、瓦斯槍、麻醉槍、獵槍或空氣槍者，處六月以上
五年以下有期徒刑。
意圖供自己或他人犯罪之用，而犯前項之罪者，處一年以上七年以下有期徒刑，得併
科七萬元以下罰金。
未經許可無故持有，寄藏或意圖販賣而陳列第一項所列槍枝之一者，處三年以下有期
徒刑。第一項及第二項之未遂犯罰之。


司法院資訊處製作；財團法人民間司法改革基金會備份。
